【裁判字號】    95,裁,2710
【裁判日期】    951130
【裁判案由】    低收入戶
【裁判全文】
最  高  行  政  法  院  裁  定
                                     95年度裁字第02710號
抗  告  人  甲○○
上列抗告人因與相對人台北市政府社會局間低收入戶事件，抗告
人不服中華民國95年3月23日臺北高等行政法院94年度訴字第262
7號裁定，提起抗告。本院裁定如下︰
    主  文
抗告駁回。
抗告訴訟費用由抗告人負擔。
    理  由
一、按抗告法院認抗告為不合法或無理由者，應為駁回抗告之裁
    定。
二、抗告意旨略謂：(一)依相對人94年5月9日北市社二字第094342
    78600號函及94年5月10日北市社二字第09435234100號函發
    文日期可知，二撤銷函僅相差一天，顯為規避時效規定而妨
    礙憲法保障人民訴願權之行使，即屬脫法行為。(二)相對人固
    以上開二撤銷函撤銷如該函主旨及說明所在之行政處分函，
    ，惟依相對人94年5月9日函「說明三、有關台端提起訴願乙
    案，本局將重新審核後另維處分．．．」抗告人迄今尚未收
    到明確指示，則上開二撤銷函僅為口頭式撤銷，並對未實質
    內容之相關接續有交代或釐清云云。
三、按「確認行政處分無效及確認公法上法律關係成立或不成立
    之訴訟，非原告有即受確認判決之法律上利益者，不得提起
    之。其確認已執行完畢或因其他事由而消滅之行政處分為違
    法之訴訟，亦同。」為行政訴訟法第6條第1項所明定。是確
    認訴訟，於自始不得提起撤銷訴訟時，才得為之，此為「確
    認訴訟補充性」所使然。當事人就所爭執之行政處分，自應
    提起撤銷訴訟尋求救濟，而非任由當事人得選擇性提起確認
    訴訟；或當事人已逾提起撤銷訴訟之法定期間，仍得提起無
    期間限制之確認訴訟，否則不僅浪費訴訟資源且撤銷訴訟及
    訴願前置制度將形同虛設。因而原告主張之權利，得經由提
    起撤銷訴訟達其請求之目的，然其卻逕提起確認公法上法律
    關係成立或不成立（含存在或不存在）之訴，即非適法。本
    件關於相對人對於抗告人全戶低收入資格之審查所為核定之
    行政處分，相對人94年1月31日北市社二字第09430814200號
    函（更明確認定其低收入戶期間自93年12月起至94年5月止
    ），變更93年12月22日北市社二字第09340936500號函之核
    定；嗣後相對人又另行撤銷93年10月29日北市社二字第0933
    9329900號函及94年1月31日北市社二字第09430814200號函
    之核定處分；並於94年5月9日北市社二字第09434278600號
    函中另行認定抗告人全戶5人低收入戶資格，經核准自94年4
    月至94年6月改列低收入戶第3類；是抗告人如對於相對人核
    定低收入資格之處分不服，而認抗告人全戶5人，於系爭93
    年10月及11月兩月份仍應具有臺北市低收入戶資格，相對人
    未予認列之核定有誤，自應依法提起撤銷訴訟，以資救濟；
    倘認有依法向相對人申請補助之權利，亦應依法提出申請，
    請求相對人應為行政處分或應作成特定內容之行政處分，而
    不得捨該救濟程序，逕行提起確認公法上法律關係成立或不
    成立（含存在或不存在）之訴訟，但本件抗告人逕行提起確
    認之訴，違背行政訴訟法第6條第3項規定確認訴訟僅具補充
    性之原則，揆諸上開說明，於法有違，原審裁定予以駁回，
    核無違誤。抗告意旨無非係抗告人主觀法律見解，指摘原裁
    定為不當，求予廢棄，難認有理由，應予駁回。
四、依行政訴訟法第104條、民事訴訟法第95條、第78條，裁定
    如主文。
中    華    民    國    95    年    11    月    30    日
                  第五庭審判長法  官  鄭  淑  貞
                              法  官  黃  合  文
                              法  官  吳  明  鴻
                              法  官  鄭  小  康
                              法  官  帥  嘉  寶
以  上  正  本  證  明  與  原  本  無  異
中    華    民    國    95    年    12    月    1     日
                              書記官  蘇  金  全


司法院資訊處製作；財團法人民間司法改革基金會備份。
